【裁判字號】    97,交聲,409
【裁判日期】    970229
【裁判案由】    聲明異議
【裁判全文】
臺灣高雄地方法院交通事件裁定         97年度交聲字第409號
原處分機關  交通部公路總局高雄區監理所
異  議  人  甲○○
上列異議人因違反道路交通管理處罰條例案件，對於交通部公路
總局高雄區監理所中華民國97年2月15日所為之裁決處分（處分
案號：高監營裁字第裁80-N00000000號）聲明異議，本院裁定如
下：
    主  文
原處分關於甲○○酒精濃度超過規定標準，吊扣駕駛執照拾貳個
月之處分撤銷。
上開撤銷部分不罰。
 理  由
一、按汽車駕駛人，駕駛汽車經測試檢定，酒精濃度超過規定標
    準者者，處新台幣（下同）1 萬5 千元以上6 萬元以下罰鍰
    ，並當場移置保管其車輛及吊扣其駕駛執照1 年；汽車使用
    吊銷、註銷之牌照行駛者，處汽車所有人3,600 元以上10,
    800 元 以下罰鍰，並禁止其行駛，道路交通管理處罰條例
    第35條第1 項第1 款及同條例第12條第1 項第4 款分別定有
    明文；且汽車駕駛人，有前述違反第35條第1 項規定之情形
    者，應接受道路交通安全講習，同條例第24條第1 項第2款
    亦有明文。又該法所指之車輛，係指在道路上以原動機行駛
    之汽車（包括機器腳踏車）或以人力、獸力行駛之車輛，故
    機車亦在規範範圍內，同法第3 條第8 款亦有規定。
二、經查，異議人即受處分人甲○○於民國97年2 月3 日下午3
    時33分許，在飲酒後呼氣酒精濃度達每公升0.32毫克情形下
    ，駕駛其所有車牌號碼YNU-908 號輕型機車，行經高雄縣仁
    武鄉○○○街與正安街口，為警攔檢查獲，並由原處分機關
    以駕駛人酒精濃度超過規定標準及使用吊銷之牌照行駛為由
    ，各裁處罰鍰1,5000元、3600元，計18,600元、吊扣駕照12
    個月及施以道安講習之事實，業據異議人自承在卷，並有高
    雄縣政府警察局舉發違反道路交通管理事件通知單、交通部
    公路總局高雄區○○道路交通管理事件裁決書各1 紙附卷可
    稽。又異議人並無輕型機車執照，僅有普通大貨車駕駛執照
    ，而原處分機關執行吊扣駕駛執照之處分時，係要求吊扣異
    議人普通大貨車駕駛執照等事實，亦經異議人陳述明確，且
    有高雄區監理所證號查詢汽車駕駛人、機車駕駛人表各1 紙
    在卷足憑，均堪認屬實。
三、聲明異議意旨略以：其因為尾牙喝了一點酒，騎機車回家路
    上被酒測後被吊扣大貨車駕照，其尚有2 個孩子要養，失去
    駕照等於失業，請求撤銷吊扣大貨車駕照部分之處分等語。
四、經查：
（一）受處分人於97年2 月15日收受上開裁決書後，於同日向原
      處分機關聲明異議，有送達證書及公路總局高雄區監理所
      移送書在卷可查，足認其聲明異議於接到裁決書之翌日起
      20日內提出，程序上應屬適法，合先敘明。
（二）而道路交通管理處罰條例第68條曾於94年12月14日修正公
      布，並自95年3 月1 日開始施行，原條文規定：「汽車駕
      駛人，因違反本條例及道路交通安全規則之規定，受吊扣
      或吊銷駕駛執照處分時，吊扣或吊銷其持有各級車類之駕
      駛執照」，修正後改為：「汽車駕駛人，因違反本條例及
      道路交通安全規則之規定，受吊銷駕駛執照處分時，吊銷
      其持有各級車類之駕駛執照」。觀其提案修正理由「原條
      文將違法或違規駕駛人所持有各級車類之駕駛執照一併吊
      扣或吊銷失之過酷，影響人民工作及生活甚鉅，爰修正之
      」（詳卷附立法院公報第94卷第70期院會紀錄第138 頁）
      ，顯見依現行道路交通管理處罰條例規定，不得吊扣駕駛
      人所持有他級駕駛執照。從而，於為吊扣駕駛人駕駛執照
      之處分時，自僅得吊扣駕駛人違規時所駕駛該級車類之駕
      駛執照，以限制其繼續駕駛該級車類行駛道路之權利，非
      能再吊扣其持有各級車類之駕駛執照。
（三）是受處分人駕駛輕型機車違反道路交通管理處罰條例第35
      條第1 項第1 款之規定，本應吊扣其輕型機車駕駛執照1
      年。惟按道路交通安全規則第61條第1 項規定：「汽車駕
      駛人取得高一級車類之駕駛資格者，應換發駕駛執照，並
      准其駕駛較低級車類之車輛，其規定如下：三、已領有大
      貨車駕駛執照者，得駕駛小型車、輕型機器腳踏車。」。
      受處分人既領有較高級之大貨車駕駛執照，經換發為該等
      駕駛執照後，其他較低級等車類即不再核發駕駛執照，而
      直接允許其得駕駛其他級等車類，則異議人既無輕型機車
      之駕駛執照可供吊扣，即無從執行該部分之處分。又按行
      政行為，採取之方法所造成之損害不得與欲達成目的之利
      益顯失均衡，行政程序法第7 條第3 款定有明文，原處分
      機關採取吊扣受處分人大貨車駕駛執照之方法以達成限制
      其駕駛輕型機車之目的，所造成之損害（受處分人喪失繼
      續駕駛大貨車等車類之權利）已與欲達成目的之利益顯失
      均衡，該部分處分係屬違法，應予撤銷。
五、綜上，原處分機關既僅能吊扣受處分人輕型機車之駕駛執照
    ，不得逕以吊扣其大貨車之駕駛執照代替，是受處分人提出
    本件聲明異議，非無理由，原處分機關於吊扣受處分人大貨
    車駕駛執照12個月部分之處分自應予以撤銷，並就該部分為
    不罰之諭知。
六、依道路交通案件處理辦法第20條前段，爰裁定如主文。
中    華    民    國    97    年    2    月     29    日
                  交通法庭    法  官  張琬如
以上正本證明與原本無異。
如不服本裁定，應於收受送達後5 日內向本院提出抗告狀。
中    華    民    國    97    年    3     月    3     日
                              書記官  劉甄庭


司法院資訊處製作；財團法人民間司法改革基金會備份。
